【裁判字號】    90,易,339
【裁判日期】    900731
【裁判案由】    傷害
【裁判全文】
台灣苗栗地方法院刑事判決                            九十年度易字第三三九號
    公  訴  人  臺灣苗栗地方法院檢察署檢察官
    被      告  甲○○
右列被告因傷害案件，經檢察官聲請簡易判決處（九十年度偵字第二０三二號），本
院認不宜以簡易判決處刑，改依通常程序審理，本院判決如左：
    主  文
甲○○傷害人之身體，累犯，處拘役伍拾日，如易科罰金，以佰元折算壹日。
被訴傷害乙○○部分，公訴不受理。
    事  實
一、甲○○曾有違反麻醉藥品管理條例、及搶奪前科犯行，前因搶奪案件，經本院判
    處有期徒刑一年，於民國八十七年六月二十一日入監服刑執行完畢，仍不知悛改
    。其與丙○○○係孫女婿關係，同住於苗栗縣後龍鎮灣寶里六鄰灣寶庄九八號，
    為家庭暴力防治法第三條第四款所定之家庭成員，於九十年三月三十一日上午十
    時三十分許，在上開住處二樓，因故與其妻乙○○發生爭吵，丙○○○見狀上前
    制止，甲○○竟基於傷害犯意，舉手揮擋丙○○○之勸阻，因力道過猛，使丙○○○受有左臉淤青（三公分Ⅹ三公分）之傷害。
二、案經丙○○○訴由苗栗縣警察局竹南分局報請臺灣苗栗地方法院檢察署檢察官聲
    請簡易判決處刑，本院認不宜以簡易判決處刑，改依通常程序審理。
    理  由
壹、有罪部分
一、訊據被告甲○○固坦承於右揭時、地，舉手揮擋丙○○○之勸阻，惟矢口否認有
    傷害犯行，辯稱：係因丙○○○持鞋子敲打伊，伊舉手去揮，才揮到她，伊並無
    傷害故意云云，惟查，右揭事實，迭據告訴人丙○○○指訴歷歷，並有告訴人於
    同日前往為恭紀念醫院就醫之診斷證明書一紙附卷可稽，且與告訴人指訴受毆情
    形之傷勢相符，再衡諸告訴人受有左臉淤青（三公分Ⅹ三公分），受傷部位係臉
    部，而被告甲○○又屬攻擊防禦力量較強之男性，參以被告自承伊為三十歲，告
    訴人丙○○○則六十多歲，且身材小其約三十公分，其當時力氣的確大了些等語
    （參見本院卷二十二頁筆錄），則依告訴人年邁柔弱之資，被告果若僅取走拖鞋
    以中止告訴人敲打，輕取即可遂行其目的，惟依告訴人所受傷勢觀之，顯非被告
    舉手揮擋所能造成，其當時出手力道甚猛應可認定。而按正當防衛，係對於現時
    不法之侵害，基於防衛自己或他人權利之行為，彼此互毆，必一方初無傷人之行
    為，因排除對方不法之侵害而加以還擊，始得以正當防衛論（最高法院三十年度
    上字第一○四○號判例參照）。本案被告出手力道之猛，自難認係為排除對方不
    法侵害所為之正當防衛，被告出手係基於傷害故意甚明，自不成立正當防衛。是
    被告所辯，要屬避重就輕之詞，均不足採信。本件事證明確，被告傷害犯行堪以
    認定，自應依法論科。
二、核被告二人具家庭成員關係，彼此間實施家庭暴力之傷害行為，所為均係犯刑法
    第二百七十七條第一項之普通傷害罪，屬家庭暴力防治法第二條第二項之家庭暴
    力罪。又被告曾有違反麻醉藥品管理條例、及搶奪前科犯行，前因搶奪案件，經
    本院判處有期徒刑一年，於民國八十七年六月二十一日入監服刑執行完畢，此有
    臺灣苗栗地方法院刑案資料查註紀錄表、臺灣高等法院被告全國前案紀錄表各一
    份在卷可稽，其於五年內再犯本件有期徒刑以上之罪，為累犯，應依法加重其刑
    。爰審酌被告之素行、起爭執之犯罪動機、被告下手輕重、告訴人所受傷害之程
    度、被告犯後避重就輕未能坦然認錯之態度、復未能取得告訴人量解及檢察官認
    被告與告訴人具孫女婿關係，其妻、子女平日生活起居均賴告訴人分擔，仍不思
    報恩，以暴力相向，請求從重量刑以正社會風氣等一切情狀，量處如主文所示之
    刑，並諭知易科罰金之折算標準。
貳、公訴不受理部分：
一、公訴意旨另以：被告與乙○○係夫妻關係，同時於九十年三月三十一日上午十時
    三十分許，在苗栗縣後龍鎮灣寶里六鄰灣寶庄九八號乙○○住處，與乙○○發生
    口角爭執，竟持塑膠拍子及所穿之脫鞋毆打乙○○，乙○○因此受有右下背部瘀
    血腫脹、左上臂變紅之傷害，因認被告另涉有刑法第二百七十七條第一項之傷害
    罪嫌等語。
二、按「刑法第二百七十七條之罪，須告訴乃論」、「告訴乃論之罪，告訴人於第一
    審辯論終結前得撤回其告訴」、「告訴乃論之罪，未經告訴、告訴經撤回者，法
    院應諭知不受理之判決」，刑法第二百八十七條前段、刑事訴訟法第二百三十八
    條第一項、第三百零三條第三款定有明文。本件被告因傷害等案件，雖經檢察官
    提起公訴，惟刑法第二百七十七條第一項之傷害罪，依同法第二百八十七條前段
    ，須告訴乃論。然被害人乙○○本人，於本院審理時當庭撤回被告之傷害告訴，
    依前所述，就此部分之犯行，爰為不受理之諭知。
據上論斷，應依刑事訴訟法第四百五十二條、第二百九十九條第一項前段、第三百零
三條第三款，刑法第二百七十七條第一項、第四十七條、第四十一條第一項前段，罰
金罰鍰提高標準條例第一條前段、第二條，判決如主文。
本案經檢察官陳佞如到庭執行職務。
中      華      民      國    九十      年      七      月    三十一    日
                                  臺灣苗栗地方法院刑事第二庭
                                      法  官  黃  賢  婷
右正本證明與原本無異。
如不服本判決，應於送達後十日內向本院提出上訴狀(須附繕本)，上訴於台灣高等
法院台中分院。
                                      書記官  陳  文  聰
中      華      民      國    九十      年      七      月    三十一    日
刑法第二百七十七條
傷害人之身體健康者，處三年以下有期徒刑、拘役或一千元以下罰金。
犯前項之罪因而致人於死者，處無期徒刑或七年以上有期徒刑，致重傷者，處三年以
上十年以下有期徒刑。


司法院資訊處製作；財團法人民間司法改革基金會備份。
